---
title: "Estimativa do Número de Reprodução Efetivo (Rt) da COVID19"
subtitle: "Portugal e Administrações Regionais de Saúde"
author: 
  - name: Inês Antunes (ines.marcal.antunes@gmail.com)
  - name: Sara Sequeira (sarasequeira5@hotmail.com)
  - name: Teresa da Penha Coutinho (teresa.jesus.coutinho@gmail.com)
date: "Novembro, 2020"
output:
  html_document:
    code_folding: hide
    df_print: paged
    theme: cosmo
    toc: yes
    toc_depth: 3

  html_notebook:
    code_folding: hide
    theme: cosmo
    toc: yes
    toc_depth: 3
    toc_float: yes
  pdf_document:
    toc: yes
    toc_depth: '3'
editor_options: 
  chunk_output_type: inline
---

```{r setup, include=FALSE}
knitr::opts_chunk$set(echo = TRUE, warning = FALSE)
```


```{css, echo=FALSE}
/* Whole document: */
body{
  font-size: 12pt;
}
```

<br>

## **Introdução**
***
O Número Básico de Reprodução (R0) indica o número médio de casos secundários originados a partir de um caso primário, quando o vírus é introduzido numa população que consiste somente em indivíduos suscetíveis.

Por outro lado, o Número Efetivo de Reprodução (Re ou Rt) indica também, em média, o nº de contágios que cada infetado provoca, mas tem como ponto de partida uma população que já esteve exposta ao vírus. Ou seja, leva em conta as medidas postas em prática para travar a disseminação. 

O valor que fomos calcular neste projeto foi o Rt, sendo um indicador essencial para o estudo da evolução de um surto epidémico, permitindo avaliar a efetividade das medidas de contenção e analisar qual o momento mais adequado para o levantamento das restrições implementadas.

<br>

### Interpretação dos valores de Rt

* Quando R > 1, significa que a epidemia continua a crescer e que o número de novos casos será superior ao número de casos atuais; 
* Por outro lado, quando Rt = 1, ocorre o limiar da transmissão (abaixo deste valor a doença é incapaz de se manter numa população). 

O objetivo mais importante será manter um Rt inferior ou igual a 1 até à disponibilidade de uma vacina eficaz.

<br>

Este relatório tem como objetivo analisar de que forma se tem alterado o Rt em Portugal e, mais especificamente, em cada região do país. Desta forma, o relatório segue a seguinte ordem de assuntos:
<br>
<ul>
<li>Análise dos dados</li>
<li>Resultados</li>
  <ul>
  <li>Portugal</li>
  <li>Administrações Regionais de Saúde (ARS's)</li>
    <ul>
    <li>ARS Norte</li>
    <li>ARS Centro</li>
    <li>ARS Lisboa e Vale do Tejo</li>
    <li>ARS Alentejo</li>
    <li>ARS Algarve</li>
    <li>ARS Açores</li>
    <li>ARS Madeira</li>
    </ul>
    </li>
  <li>Análise comparativa entre Administrações Regionais de Saúde (ARS's)</li>
  </ul>
  </li>
<li>Conclusões</li>

<br>
```{r warning=FALSE, message=FALSE, message= FALSE}
#Libraries
library(testthat)
library(rlang)
library(dplyr)
library(ggplot2)
library(ggpubr)
library(ggthemes)
library(plotly)
library(data.table)
library(ggpubr)
library(devtools)
install_github("holtzy/epuRate")
library(epuRate)
library(EpiEstim)
library(tidyr)
library(lubridate)
library(googlesheets)
require(RCurl)
library(viridis)
library(flexdashboard)
library(here)
library(rjson)
library(jsonlite)
library(RCurl)
library(highcharter)
library(here)
library(purrr)
library(magrittr)
library(RColorBrewer)
library(rjson)
library(readr)
library(readxl)
library(scales)

#Importar dados
covid19pt <-read.csv("https://raw.githubusercontent.com/dssg-pt/covid19pt-data/master/data.csv", stringsAsFactors = FALSE)


#Data de chr para Date
covid19pt$data <- as.Date(covid19pt$data,"%d-%m-%Y")

```

<br>
## **Análise dos dados**
***

No sentido de realizar uma estimativa do Número Efetivo Reprodutivo (Rt), baseámo-nos no modelo referido no artigo [*A New Framework and Software to Estimate Time-Varying Reproduction Numbers During Epidemics*] publicado no [American Journal of Epidemiology](https://academic.oup.com/aje/article/178/9/1505/89262). <br>
Utilizando esta ferramenta, através do R, são produzidas estimativas estatisticamente robustas de Rt a partir da distribuição do serial interval, que corresponde ao tempo entre o início dos sintomas num caso primário e o início de sintomas num caso secundário, sendo ainda incorporada incerteza nesta distribuição. Desta forma, conseguimos quantificar as mudanças temporais na intensidade da transmissão de COVID19, tendo em conta a incidência diária, utilizando os dados de vigilância epidemiológica no país. 
<br>
Em primeiro lugar, para obtermos estes os valores de incidência, recorremos à base de dados disponível no GitHub (https://github.com/dssg-pt/covid19pt-data), cujas fontes incluem a Direcção Geral de Saúde - Ministério da Saúde Português e a base de dados da ESRI Portugal. <br>

 

```{r fig.align='center', warning=FALSE, message= FALSE}
# Em primeiro lugar, criámos novas variáveis com a incidência para cada uma das regiões (t - (t-1));
covid19pt <- mutate(covid19pt, 
                    confirmados_lag = lag(confirmados),
                    confirmados_var=confirmados-confirmados_lag,
                    
                    confirmados_lag_n = lag(confirmados_arsnorte),
                    confirmados_var_norte=confirmados_arsnorte-confirmados_lag_n,
                    
                    confirmados_lag_centro = lag(x = confirmados_arscentro),
                    confirmados_var_centro=confirmados_arscentro-confirmados_lag_centro,                   
                    
                    confirmados_lag_lvt = lag(confirmados_arslvt),
                    confirmados_var_lvt=confirmados_arslvt-confirmados_lag_lvt, 
                    
                    confirmados_lag_alentejo = lag(confirmados_arsalentejo),
                    confirmados_var_alentejo=confirmados_arsalentejo-confirmados_lag_alentejo, 
                    
                    confirmados_lag_algarve = lag(confirmados_arsalgarve),
                    confirmados_var_algarve=confirmados_arsalgarve-confirmados_lag_algarve, 
                    
                    confirmados_lag_acores = lag(confirmados_acores ),
                    confirmados_var_acores=confirmados_acores-confirmados_lag_acores, 
                    
                    confirmados_lag_madeira = lag(x = confirmados_madeira),
                    confirmados_var_madeira=confirmados_madeira-confirmados_lag_madeira,
)

# Após obter as variáveis, criámos uma tabela com a data e incidência respetiva de cada região;
covid19pt_var <- covid19pt %>%
    select(
        data, confirmados_var, confirmados_var_norte, confirmados_var_centro, confirmados_var_lvt, confirmados_var_alentejo, confirmados_var_algarve, confirmados_var_acores, confirmados_var_madeira
    )

# Definição da data de partida para os nossos cálculos;
covid_pt_var <- covid19pt_var  %>%
    filter(covid19pt_var$data > as.Date("2020-02-28")) %>%       
    dplyr::mutate(t_start = dplyr::row_number())


### Cálculo do Rt Uncertainty method --> "uncertain_si"
### Serial Interval (By André Peralta)
### A estimativa do nº reprodutivo efetivo diário foi realizada segundo uma janela de 7dias;
### Recorremos ao EpiEstim, ajustado aos casos importados e assumindo o seguinte serial interval (método uncertain):
### data from https://cmmid.github.io/topics/covid19/current-patterns-transmission/global-time-varying-transmission.html
### -- mean 4.7 (95% CrI: 3.7, 6.0), truncated at 3,7 and 6,0
### -- sd 2.9 (95% CrI: 1.9, 4.9), truncated at 1,9 and 4,9


# Rt Portugal (total)
## Definir o Serial Interval e window
sens_configs <- 
    make_config(
        list(
            mean_si = 4.7, std_mean_si = 0.7,
            min_mean_si = 3.7, max_mean_si = 6.0,
            std_si = 2.9, std_std_si = 0.5,
            min_std_si = 1.9, max_std_si = 4.9,
            n1 = 1000,
            n2 = 100,
            seed = 123456789
        )
    )
```


## **Resultados**
***

## **Portugal**
***

Neste capítulo, iremos abordar a forma como tem evoluído a transmissão de infeção em Portugal com base nos nossos resultados da evolução do Rt.
<br>
Através do gráfico abaixo, observa-se que o número médio de pessoas contagiadas por cada infetado chegou a assumir valores de Rt de 4,97 no início da pandemia (07/03/2020), tendo posteriormente diminuído na sequência do encerramento das escolas em Portugal (dia 16 de Março) e a declaração do estado de emergência a nível nacional (dia 18 de Março).

A média do R(t) para o período entre 16 de Abril e 6 de Maio manteve-se abaixo de 1, significando que, neste período, um caso infetado originou em média menos de 1 caso secundário, o que indica uma redução expressiva da transmissão da infeção desde a implementação das medidas de contenção em Portugal.

Em finais de Agosto, os valores de Rt voltaram a aumentar, possivelmente devido ao levantamento de algumas restrições. Em Setembro, o Rt chegou a atingir valores de 1,358 com o consequente regresso ao período de atividade (trabalho, escolas, transportes públicos, etc), tendo atingido o valor mais alto no dia 16 de Outubro de 2020 (Rt = 1,477). A declaração do estado de calamidade a nível nacional, no dia 15 de Outubro, permitiu garantir um decréscimo da transmissibilidade neste período.

<br>


```{r}

## Aplicar a função Estimate_R
Rt_nonparam_si <- estimate_R(covid_pt_var$confirmados_var, 
                             method = "uncertain_si",
                             config = sens_configs )

## Determinação do Rt (sample from the posterior R distribution)
### Definir a nossa janela com base no t_start
sample_windows <- seq(length(Rt_nonparam_si$R$t_start))

# Map function: applies a function to each element of a list and returns an object of the same type as the input 
# Criar um data frame com valores de R
posterior_R_t <- 
    map(.x = sample_windows,
        .f = function(x) {
            ## Sample from  the posterior R distribution
            posterior_sample_obj <- 
                sample_posterior_R(
                    R = Rt_nonparam_si,
                    n = 1000, 
                    window = x )
            ## Returns a data frame
            posterior_sample_estim <- 
                data.frame(
                    window_index = x,
                    window_t_start = Rt_nonparam_si$R$t_start[x],
                    window_t_end = Rt_nonparam_si$R$t_end[x],
                    date_point = covid_pt_var[covid_pt_var$t_start == Rt_nonparam_si$R$t_end[x], "data"],
                    R_e_median = median(posterior_sample_obj),
                    R_e_q0025 = quantile(posterior_sample_obj, probs = 0.025),
                    R_e_q0975 = quantile(posterior_sample_obj, probs = 0.975))
            
            return(posterior_sample_estim)}
    ) %>% 
    ##Combines elements into a single value
    reduce(bind_rows)


## GRÁFICO ggplot

## Linhas a adicionar no gráfico
d=data.frame(date=as.Date(c("2020-03-16", "2020-03-18", "2020-10-15", "2020-11-09")), Evento=c("Encerramento das Escolas", "Estado de Emergência", "Estado de Calamidade", "Estado de Emergência"))


graph_PT<- ggplot(posterior_R_t, aes(x = date_point, y = R_e_median)) +
    geom_line(colour = "palegreen4",  alpha = 0.5, size = 1, aes(group = 1, text = paste('Data: ', date_point,
                                                    '<br>Rt médio: ', R_e_median))) +
    geom_ribbon(aes(ymin = R_e_q0025, ymax = R_e_q0975), alpha = 0.3, fill = "palegreen3") +
    
    labs(title = " Evolução do Número Efetivo Reprodutivo ao longo do tempo",
         subtitle = "Fonte de dados: DGS ",
         x = "Data",
         y = "Nº de reprodução efetivo (Rt)"
    ) +
    
    theme_minimal() +
    
    theme(title = element_text(size=15),
          axis.title = element_text(size = 12, hjust =0.5),
          plot.subtitle = element_text(size= 8),
          axis.text.x = element_text(angle = 60, hjust = 1),
          axis.title.y = element_text(size = 7),
          axis.title.x = element_text(size = 7),
    ) +
    
    scale_x_date(
        date_breaks = "2 weeks", labels = date_format("%b %d"),
        limits = c(min(covid_pt_var$data), max(posterior_R_t$date_point))
    ) +
    
    scale_y_continuous(
        breaks = c(0:15),
        limits = c(0, 15)
    ) +
    geom_hline(yintercept = 1, colour= "grey65", alpha= 0.4) +
    geom_vline(xintercept = as.numeric(as.Date(c("2020-03-16", "2020-03-18", "2020-10-15", "2020-11-09"))), linetype= c("solid", "dotted", "twodash", "dotted"), colour = "indianred4", alpha = 0.5) +
    geom_vline(data=d, mapping =  aes(xintercept = date, linetype = Evento), size = 1, colour = 'indianred4', alpha = 0.5, show.legend = TRUE)
      

### Tornar gráfico interativo
ggplotly(graph_PT, tooltip = "text")

```






```{r warning=FALSE, message=FALSE}

gr_evolucao_grafico <- ggplot(gr, aes(x = data, y = Growth_Rate)) +
  geom_point(size = 0.7, aes(text = paste('Data: ', data,
                              '<br>Taxa de Crescimento de Novos Casos:', Growth_Rate))) +
  geom_smooth(color = "#4fa1b3", se = FALSE, formula = y~x, size = 0.7) +
  ylim(0.7, 1.5) + # ver se isto pode ser mesmo aplicado
  labs(title = "Evolução da Taxa de Crescimento de Novos Casos (GR)",
       x = "Mês",
       y = "GR") +
  theme(plot.title = element_text(size=10, face="bold", hjust = 0.5),
        axis.title.x = element_text(size=10),
        axis.title.y = element_text(size=10)) +
  scale_x_date(breaks = "months", date_labels = "%b") +
  geom_line(aes(y = 1, text = "Valor Padrão"), size = 0.5, color = "black", linetype = "dotted")
  

gr_evolucao_grafico_interativo <- ggplotly(gr_evolucao_grafico, tooltip = "text")


# Grafico da evolucao da media de casos dos ultimos 3 dias

rollmean_3_nacional <- as.data.frame(cbind(covid19pt[3:nrow(covid19pt),1], as.data.frame(rollmean(covid19pt[,12], k=3))))

rollmean_3_nacional_grafico <- ggplot(rollmean_3_nacional, aes(x = data, y = confirmados_novos)) + 
  geom_point(size = 0.7, aes(text = paste('Data: ', data,
                                          '<br>Novos casos (Média):', confirmados_novos))) +
  geom_smooth(color = "#4fa1b3", se = FALSE, formula = y~x, size = 0.7) +
  labs(title = "Evolução dos Novos Casos (Média dos Últimos 3 dias)",
       x = "Mês",
       y = "Novos Casos (Média dos Últimos 3 dias)") +
  theme(plot.title = element_text(size=10, face="bold", hjust = 0.5),
        axis.title.x = element_text(size=10),
        axis.title.y = element_text(size=10)) +
  scale_x_date(breaks = "months", date_labels = "%b")

rollmean_3_nacional_grafico_interativo <- ggplotly(rollmean_3_nacional_grafico, tooltip = "text")


browsable(
  tagList(list(
    tags$div(
      style = 'width:50%;display:block;float:left;',
      rollmean_3_nacional_grafico_interativo
    ),
    tags$div(
      style = 'width:50%;display:block;float:left;',
      gr_evolucao_grafico_interativo
    )
  ))
)

```




<br>

## **Administrações Regionais de Saúde (ARS's)** {.tabset .tabset-fade .tabset-pills}
***

Neste capítulo, iremos abordar de que forma tem evoluído a transmissão de infeção nas ARS's de Portugal.

<br><br>

### ARS Norte

<br>

Através da análise deste gráfico, pode-se verificar que a ARS Norte apresentou o valor mais alto de Rt no início da pandemia (6,13 no dia 7 de Março), o que justifica o elevado número de casos nesta região no período inicial. O elevado número de contágios não foi eficazmente controlado até serem implementadas medidas de restrição em todo o país (dias 16 e 18 de Março). 
Até dia 1 de Junho os valores de Rt foram diminuindo, embora com algumas oscilações, chegando a apresentar o valor mais baixo desde o início da pandemia (0,33) nesta data. Desde então, com o ínicio da terceira fase de desconfinamento a 1 de Junho, o Rt voltou a apresentar valores acima de 1, verificando-se um segundo pico no dia 8 de Junho (1,67). 
Após esta data, os valores mantiveram-se acima de 1 na sua maioria, ????? (explicar oscilações após 8 junho e posterior decrescimo ate 24 julho)
A partir de dia 24 de Julho, cujo Rt equivale a 0,65, os valores de Rt apresentaram-se constantemente acima de 1. De forma a tentar reduzir estes valores novamente abaixo de 1, foi implementado o estado de calamidade nacional no dia 15 de Outubro.

<br>

```{r,fig.align='center', warning=FALSE, message= FALSE}
# Rt Diário ARS Norte
## Substituir valores negativos por 0 (funciona para todas as regiões)
covid_pt_var[-c(2)] <- replace(covid_pt_var[-c(2)], covid_pt_var[-c(2)] < 0, 0)

## Função
Rt_nonparam_si1 <- 
    estimate_R(
        covid_pt_var$confirmados_var_norte, 
        method = "uncertain_si",
        config = sens_configs
    )

## Gráfico
#plot(Rt_nonparam_si1, legend = FALSE)

## Posterior sample Rt estimate
sample_windows1 <- seq(length(Rt_nonparam_si1$R$t_start))

posterior_R_t1 <- 
    map(
        .x = sample_windows1,
        .f = function(x) {
            
            posterior_sample_obj1 <- 
                sample_posterior_R(
                    R = Rt_nonparam_si1,
                    n = 1000, 
                    window = x
                )
            
            posterior_sample_estim1 <- 
                data.frame(
                    window_index = x,
                    window_t_start = Rt_nonparam_si1$R$t_start[x],
                    window_t_end = Rt_nonparam_si1$R$t_end[x],
                    date_point = covid_pt_var[covid_pt_var$t_start == Rt_nonparam_si1$R$t_end[x], "data"],
                    R_e_median = median(posterior_sample_obj1),
                    R_e_q0025 = quantile(posterior_sample_obj1, probs = 0.025),
                    R_e_q0975 = quantile(posterior_sample_obj1, probs = 0.975)
                )
            
            return(posterior_sample_estim1)
            
        }
    ) %>% 
    reduce(bind_rows)


posterior_R_e1 <- posterior_R_t1 %>%
    mutate(fit = round(R_e_median, 2),
           lwr=round(R_e_q0025, 2),
           upr=round(R_e_q0975, 2))


## GRÁFICO GGPLOT
## Linhas a adicionar no gráfico
d=data.frame(date=as.Date(c("2020-03-16", "2020-03-18", "2020-10-15", "2020-11-09")), Evento=c("Encerramento das Escolas", "Estado de Emergência", "Estado de Calamidade", "Estado de Emergência"))

graph_Norte <- ggplot(posterior_R_t1, aes(x = date_point, y = R_e_median)) +
  geom_line(colour = "palegreen4",  alpha = 0.5, size = 1, aes(group = 1, text = paste('Data: ', date_point,
                                                                                       '<br>Rt médio: ', R_e_median))) +
  geom_ribbon(aes(ymin = R_e_q0025, ymax = R_e_q0975), alpha = 0.15, fill = "palegreen3") +
    
    labs( title = " ARS Norte - Evolução do Número Efetivo Reprodutivo ao longo do tempo", size= 10,
          subtitle = "Fonte de dados: DGS ",
          x = "Data",
          y = "Nº de reprodução efetivo (Rt)"
    ) +
    
    theme_minimal() +
    
    theme(axis.title = element_text(size = 10, hjust = 0.5),
          plot.subtitle = element_text(size= 8),
          axis.title.x = element_text(size = 7),
          axis.title.y = element_text(size = 7),
          axis.text.x = element_text(angle = 60, hjust = 1)
    ) +
    
    scale_x_date(
        date_breaks = "2 weeks", labels = date_format("%b %d"),
        limits = c(min(covid_pt_var$data), max(posterior_R_t1$date_point))
    ) +
    
    scale_y_continuous(
        breaks = c(0:15),
        limits = c(0, 15)
    ) +
  
    geom_hline(yintercept = 1, colour= "grey65", alpha= 0.4) +
    geom_vline(xintercept = as.numeric(as.Date(c("2020-03-16", "2020-03-18", "2020-10-15", "2020-11-09"))), linetype= c("solid", "dotted", "twodash", "dotted"), colour = "indianred4", alpha = 0.5) +
    geom_vline(data=d, mapping =  aes(xintercept = date, linetype = Evento), size = 1, colour = 'indianred4', alpha = 0.5, show.legend = TRUE)

    

### Tornar gráfico interativo
ggplotly(graph_Norte, tooltip = "text")
```

<br>

### ARS Centro

<br>

Pela observação do gráfico, pode-se verificar que inicialmente (7 de março) o valor de Rt era relativamente baixo (Rt = 2,25), uma vez que os poucos casos iniciais foram importados e surgiram mais tardiamente em comparação com a ARS Norte. A partir de dia 10 de março, os valores de Rt foram aumentando, atingindo o valor máximo no dia 16 deste mês (Rt = 7,78), na sequência da transmissão que ocorreu a partir dos casos iniciais. 
Com a implementação das medidas de restrição, nomeadamente o encerramento das escolas e a declaração do estado de emergência nacional, ocorreu uma diminuição abrupta da transmissão e, consequentemente, do Rt, até ao valor mínimo de cerca de 0,44 no dia 14 de maio.
A partir de meados de maio, com o início do desconfinamento, o Rt foi sofrendo oscilações e apresentou várias vezes valores acima de 1. A partir de finais de Agosto, os valores de Rt praticamente não desceram além de 1. 
Com o aumento do número de casos que tem existido mais recentemente, assistiu-se no dia 16 de Outubro (Rt = 1,74) ao valor mais elevado desde o início do desconfinamento.

<br>


```{r,fig.align='center', warning=FALSE, message= FALSE}
# Rt Diário ARS Centro 
Rt_nonparam_si2 <- 
    estimate_R(
        covid_pt_var$confirmados_var_centro, 
        method = "uncertain_si",
        config = sens_configs
    )

## Gráfico
#plot(Rt_nonparam_si2, legend = FALSE)

## Posterior sample Rt estimate
sample_windows2 <- seq(length(Rt_nonparam_si2$R$t_start))

posterior_R_t2 <- 
    map(
        .x = sample_windows2,
        .f = function(x) {
            
            posterior_sample_obj2 <- 
                sample_posterior_R(
                    R = Rt_nonparam_si2,
                    n = 1000, 
                    window = x
                )
            
            posterior_sample_estim2 <- 
                data.frame(
                    window_index = x,
                    window_t_start = Rt_nonparam_si2$R$t_start[x],
                    window_t_end = Rt_nonparam_si2$R$t_end[x],
                    date_point = covid_pt_var[covid_pt_var$t_start == Rt_nonparam_si2$R$t_end[x], "data"],
                    R_e_median = median(posterior_sample_obj2),
                    R_e_q0025 = quantile(posterior_sample_obj2, probs = 0.025),
                    R_e_q0975 = quantile(posterior_sample_obj2, probs = 0.975)
                )
            
            return(posterior_sample_estim2)
        }
    ) %>% 
    reduce(bind_rows)

## GRÁFICO GGPLOT
## Linhas a adicionar no gráfico
d=data.frame(date=as.Date(c("2020-03-16", "2020-03-18", "2020-10-15", "2020-11-09")), Evento=c("Encerramento das Escolas", "Estado de Emergência", "Estado de Calamidade", "Estado de Emergência"))

graph_Centro <- ggplot(posterior_R_t2, aes(x = date_point, y = R_e_median)) +
  geom_line(colour = "palegreen4",  alpha = 0.5, size = 1, aes(group = 1, text = paste('Data: ', date_point,
                                                                                       '<br>Rt médio: ', R_e_median))) +
  geom_ribbon(aes(ymin = R_e_q0025, ymax = R_e_q0975), alpha = 0.15, fill = "palegreen3") +
    
    labs( title = " ARS Centro - Evolução do Número Efetivo Reprodutivo ao longo do tempo", size= 10,
          subtitle = "Fonte de dados: DGS ",
          x = "Data",
          y = "Nº de reprodução efetivo (Rt)"
    ) +
    
    theme_minimal() +
    
    theme(axis.title = element_text(size = 10, hjust = 0.5),
          plot.subtitle = element_text(size= 8),
          axis.title.x = element_text(size = 7),
          axis.title.y = element_text(size = 7),
          axis.text.x = element_text(angle = 60, hjust = 1)
    ) +
    
    scale_x_date(
        date_breaks = "2 weeks", labels = date_format("%b %d"),
        limits = c(min(covid_pt_var$data), max(posterior_R_t2$date_point))
    ) +
    
    scale_y_continuous(
        breaks = c(0:15),
        limits = c(0, 15)
    ) +
    
    geom_hline(yintercept = 1, colour= "grey65", alpha= 0.4) +
    geom_vline(xintercept = as.numeric(as.Date(c("2020-03-16", "2020-03-18", "2020-10-15", "2020-11-09"))), linetype= c("solid", "dotted", "twodash", "dotted"), colour = "indianred4", alpha = 0.5) +
    geom_vline(data=d, mapping =  aes(xintercept = date, linetype = Evento), size = 1, colour = 'indianred4', alpha = 0.5, show.legend = TRUE)


### Tornar gráfico interativo
ggplotly(graph_Centro, tooltip = "text")

```


<br>

### ARS Lisboa e Vale do Tejo
<br>

À semelhança do que ocorreu na ARS Centro, inicialmente o valor de Rt do dia 7 de Março não foi o mais elevado, embora tenha apresentado um valor mais significativo (Rt = 4), possivelmente por um superior número de casos importados. O valor máximo de transmissão (Rt = 5,61) foi atingido no dia 15 de março. 
Novamente, com a implementação de medidas de restrição a nível nacional, verificou-se um decréscimo nos valores de Rt até ao mínimo de 0,497 no dia 17 de Abril. Posteriormente, com o início do desconfinamento, os valores de Rt voltaram a aumentar tendo atingido um novo pico no dia 7 de maio (1,71). Após este dia, estes valores mantiveram-se relativamente constantes até ao final de agosto, na sequência das deslocações coincidentes com o período de férias.
Findado o período de férias, os valores de Rt mantiveram-se maioritariamente acima de 1. A declaração do estado de calamidade permitiu uma ligeira redução destes valores.

<br>
```{r,fig.align='center', warning=FALSE, message= FALSE}
# Rt ARS Lisboa e Vale do Tejo

Rt_nonparam_si3 <- 
    estimate_R(
        covid_pt_var$confirmados_var_lvt, 
        method = "uncertain_si",
        config = sens_configs
    )

## Gráfico
#plot(Rt_nonparam_si3, legend = FALSE)

## Posterior sample Rt estimate
sample_windows3 <- seq(length(Rt_nonparam_si3$R$t_start))

posterior_R_t3 <- 
    map(
        .x = sample_windows3,
        .f = function(x) {
            
            posterior_sample_obj3 <- 
                sample_posterior_R(
                    R = Rt_nonparam_si3,
                    n = 1000, 
                    window = x
                )
            
            posterior_sample_estim3 <- 
                data.frame(
                    window_index = x,
                    window_t_start = Rt_nonparam_si3$R$t_start[x],
                    window_t_end = Rt_nonparam_si3$R$t_end[x],
                    date_point = covid_pt_var[covid_pt_var$t_start == Rt_nonparam_si3$R$t_end[x], "data"],
                    R_e_median = median(posterior_sample_obj3),
                    R_e_q0025 = quantile(posterior_sample_obj3, probs = 0.025),
                    R_e_q0975 = quantile(posterior_sample_obj3, probs = 0.975)
                )
            
            return(posterior_sample_estim3)
            
        }
    ) %>% 
    reduce(bind_rows)


## GRÁFICO GGPLOT
## Linhas a adicionar no gráfico
d=data.frame(date=as.Date(c("2020-03-16", "2020-03-18", "2020-10-15", "2020-11-09")), Evento=c("Encerramento das Escolas", "Estado de Emergência", "Estado de Calamidade", "Estado de Emergência"))

graph_LVT<- ggplot(posterior_R_t3, aes(x = date_point, y = R_e_median)) +
  geom_line(colour = "palegreen4",  alpha = 0.5, size = 1, aes(group = 1, text = paste('Data: ', date_point,
                                                                                       '<br>Rt médio: ', R_e_median))) +
  geom_ribbon(aes(ymin = R_e_q0025, ymax = R_e_q0975), alpha = 0.15, fill = "palegreen3") +
    
    labs( title = " ARS LVT - Evolução do Número Efetivo Reprodutivo ao longo do tempo", size= 10,
          subtitle = "Fonte de dados: DGS ",
          x = "Data",
          y = "Nº de reprodução efetivo (Rt)"
    ) +
    
    theme_minimal() +
    
    theme(axis.title = element_text(size = 10, hjust = 0.5),
          plot.subtitle = element_text(size= 8),
          axis.title.x = element_text(size = 7),
          axis.title.y = element_text(size = 7),
          axis.text.x = element_text(angle = 60, hjust = 1)
    ) +
    
    scale_x_date(
        date_breaks = "2 weeks", labels = date_format("%b %d"),
        limits = c(min(covid_pt_var$data), max(posterior_R_t3$date_point))
    ) +
    
    scale_y_continuous(
        breaks = c(0:15),
        limits = c(0, 15)
    ) +
    
    geom_hline(yintercept = 1, colour= "grey65", alpha= 0.4) +
    geom_vline(xintercept = as.numeric(as.Date(c("2020-03-16", "2020-03-18", "2020-10-15", "2020-11-09"))), linetype= c("solid", "dotted", "twodash", "dotted"), colour = "indianred4", alpha = 0.5) +
    geom_vline(data=d, mapping =  aes(xintercept = date, linetype = Evento), size = 1, colour = 'indianred4', alpha = 0.5, show.legend = TRUE)


### Tornar gráfico interativo
ggplotly(graph_LVT, tooltip = "text")
```

<br>

### ARS Alentejo

<br>

No dia 4 de Março, correspondente ao período de contágio dos primeiros casos de COVID-19 no país, o valor de Rt nesta ARS foi de 3,75. A partir deste dia os valores sofreram um aumento considerável até atingir um pico no dia 15 de Março de 13,66, o que coincide com o aumento generalizado de casos no país. Desta forma, é possível constatar que a ARS do Alentejo foi a que apresentou maior número médio de casos secundários resultantes de um caso infectado.
Após este pico e a implementação do estado de emergência nacional os valores decresceram, com algumas oscilações, até apresentarem um minímo de 0.09 no dia 4 de Maio.
Com a aplicação das fases de desconfinamento a partir de 4 de Maio, iniciando-se a última fase de desconfinamento no dia 1 de Junho, surgiu novamente um aumento de casos, que culminou com um novo pico de transmissão no dia 17 de Junho (Rt = 5,09). Existiu posteriormente uma redução destes valores, que se mantiveram inferiores a 1 até ao dia 14 de Julho. Após este dia os valores sofreream oscilações, mantendo-se maioritariamente acima de 1 até atingir um novo pico de transmissão no dia 13 de Outubro (Rt = 3,14), 
que sofreu uma redução devido à implentação do Estado de Calamidade a 15 de Outubro, apresentando actualmente valores inferiores a 1.

<br>
```{r,fig.align='center', warning=FALSE, message= FALSE}
# Rt ARS Alentejo
Rt_nonparam_si4 <- 
    estimate_R(
        covid_pt_var$confirmados_var_alentejo, 
        method = "uncertain_si",
        config = sens_configs
    )

## Gráfico
#plot(Rt_nonparam_si4, legend = FALSE)

## Posterior sample Rt estimate
sample_windows4 <- seq(length(Rt_nonparam_si4$R$t_start))

posterior_R_t4 <- 
    map(
        .x = sample_windows4,
        .f = function(x) {
            
            posterior_sample_obj4 <- 
                sample_posterior_R(
                    R = Rt_nonparam_si4,
                    n = 1000, 
                    window = x
                )
            
            posterior_sample_estim4 <- 
                data.frame(
                    window_index = x,
                    window_t_start = Rt_nonparam_si4$R$t_start[x],
                    window_t_end = Rt_nonparam_si4$R$t_end[x],
                    date_point = covid19pt_var[covid_pt_var$t_start == Rt_nonparam_si4$R$t_end[x], "data"],
                    R_e_median = median(posterior_sample_obj4),
                    R_e_q0025 = quantile(posterior_sample_obj4, probs = 0.025),
                    R_e_q0975 = quantile(posterior_sample_obj4, probs = 0.975)
                )
            
            return(posterior_sample_estim4)
            
        }
    ) %>% 
    reduce(bind_rows)



## GRÁFICO GGPLOT
## Linhas a adicionar no gráfico
d=data.frame(date=as.Date(c("2020-03-16", "2020-03-18", "2020-10-15", "2020-11-09")), Evento=c("Encerramento das Escolas", "Estado de Emergência", "Estado de Calamidade", "Estado de Emergência"))

graph_Alentejo <- ggplot(posterior_R_t4, aes(x = date_point, y = R_e_median)) +
  geom_line(colour = "palegreen4",  alpha = 0.5, size = 1, aes(group = 1, text = paste('Data: ', date_point,
                                                                                       '<br>Rt médio: ', R_e_median))) +    geom_ribbon(aes(ymin = R_e_q0025, ymax = R_e_q0975), alpha = 0.15, fill = "palegreen3") +
    
    labs( x = "Data",
          y = "Nº de reprodução efetivo (Rt)"
    ) +
    
    theme_minimal() +
    
    theme(axis.title = element_text(size = 10, hjust = 0.5),
          plot.subtitle = element_text(size= 8),
          axis.title.x = element_text(size = 7),
          axis.title.y = element_text(size = 7),
          axis.text.x = element_text(angle = 60, hjust = 1)
    ) +
    
    scale_x_date(
        date_breaks = "2 weeks", labels = date_format("%b %d"),
        limits = c(min(covid_pt_var$data), max(posterior_R_t4$date_point))
    ) +
    
    scale_y_continuous(
        limits = c(0, 15),
        breaks = c(0:15),
    ) +
    
    geom_hline(yintercept = 1, colour= "grey65", alpha= 0.4) +
    geom_vline(xintercept = as.numeric(as.Date(c("2020-03-16", "2020-03-18", "2020-10-15", "2020-11-09"))), linetype= c("solid", "dotted", "twodash", "dotted"), colour = "indianred4", alpha = 0.5) +
    geom_vline(data=d, mapping =  aes(xintercept = date, linetype = Evento), size = 1, colour = 'indianred4', alpha = 0.5, show.legend = TRUE)



### Tornar gráfico interativo
ggplotly(graph_Alentejo, tooltip = "text")
```

<br>

### ARS Algarve
<br>

Como é possível visualizar através do gráfico, no início da pandemia (4 de Março) cada caso primário na ARS do Algarve foi responsável por cerca de 3,23 casos secundários, e este valor terá aumentado até ao dia 6 de Março, cujo valor máximo de Rt atingido foi de 9,75. Assim, a seguir ao Alentejo, foi a região que maior transmissibilidade atingiu, a partir de um único caso infetado (não tendo, no entanto, originado um superior número de casos nesta região).
A partir de 6 de março, a transmissão de infeção foi diminuindo, mas ao contrário das restantes regiões, a implementação de medidas de restrição, como o encerramento das escolas e aplicação do estado de emergência no país, não culminou de forma imediata numa descida do Rt abaixo de 1. Ainda assim, foi ocorrendo uma descida gradual do contágio, tendo apresentado o menor valor no dia 14 de abril (0,39). 
A partir de maio, com a introdução faseada de medidas de desconfinamento, os valores de transmissão foram-se descontrolando, tendo culminado num novo pico a 16 de Junho (Rt = 5,15), possivelmente em conjunto com uma maior procura desta região como destino de férias. 
Desde então os valores de Rt voltaram a diminuir, mas nunca se conseguiu controlar a transmissão da infeção, no sentido em que apresentaram valores maioritariamente acima de 1 até ao mês de Novembro.

<br>

```{r,fig.align='center', warning=FALSE, message= FALSE}
# Rt ARS Algarve
Rt_nonparam_si5 <- 
    estimate_R(
        covid_pt_var$confirmados_var_algarve, 
        method = "uncertain_si",
        config = sens_configs
    )

## Gráfico
#plot(Rt_nonparam_si5, legend = FALSE)

## Posterior sample Rt estimate
sample_windows5 <- seq(length(Rt_nonparam_si5$R$t_start))

posterior_R_t5 <- 
    map(
        .x = sample_windows5,
        .f = function(x) {
            
            posterior_sample_obj5 <- 
                sample_posterior_R(
                    R = Rt_nonparam_si5,
                    n = 1000, 
                    window = x
                )
            
            posterior_sample_estim5 <- 
                data.frame(
                    window_index = x,
                    window_t_start = Rt_nonparam_si5$R$t_start[x],
                    window_t_end = Rt_nonparam_si5$R$t_end[x],
                    date_point = covid19pt_var[covid_pt_var$t_start == Rt_nonparam_si5$R$t_end[x], "data"],
                    R_e_median = median(posterior_sample_obj5),
                    R_e_q0025 = quantile(posterior_sample_obj5, probs = 0.025),
                    R_e_q0975 = quantile(posterior_sample_obj5, probs = 0.975)
                )
            
            return(posterior_sample_estim5)
            
        }
    ) %>% 
    reduce(bind_rows)


## GRÁFICO GGPLOT
## Linhas a adicionar no gráfico
d=data.frame(date=as.Date(c("2020-03-16", "2020-03-18", "2020-10-15", "2020-11-09")), Evento=c("Encerramento das Escolas", "Estado de Emergência", "Estado de Calamidade", "Estado de Emergência"))

graph_Algarve<- ggplot(posterior_R_t5, aes(x = date_point, y = R_e_median)) +
  geom_line(colour = "palegreen4",  alpha = 0.5, size = 1, aes(group = 1, text = paste('Data: ', date_point,
                                                                                       '<br>Rt médio: ', R_e_median))) +
  geom_ribbon(aes(ymin = R_e_q0025, ymax = R_e_q0975), alpha = 0.15, fill = "palegreen3") +
    
    labs( title = " ARS Algarve - Evolução do Número Efetivo Reprodutivo ao longo do tempo", size= 10,
          subtitle = "Fonte de dados: DGS ",
          x = "Data",
          y = "Nº de reprodução efetivo (Rt)"
    ) +
    
    theme_minimal() +
    
    theme(axis.title = element_text(size = 10, hjust = 0.5),
          plot.subtitle = element_text(size= 8),
          axis.title.x = element_text(size = 7),
          axis.title.y = element_text(size = 7),
          axis.text.x = element_text(angle = 60, hjust = 1)
    ) +
    
    scale_x_date(
        date_breaks = "2 weeks", labels = date_format("%b %d"),
        limits = c(min(covid_pt_var$data), max(posterior_R_t5$date_point))
    ) +
    
    scale_y_continuous(
        breaks = 0:ceiling(max(posterior_R_t5$R_e_q0975)),
        limits = c(0, 20)
    ) +
  
    geom_hline(yintercept = 1, colour= "grey65", alpha= 0.4) +
    geom_vline(xintercept = as.numeric(as.Date(c("2020-03-16", "2020-03-18", "2020-10-15", "2020-11-09"))), linetype= c("solid", "dotted", "twodash", "dotted"), colour = "indianred4", alpha = 0.5) +
    geom_vline(data=d, mapping =  aes(xintercept = date, linetype = Evento), size = 1, colour = 'indianred4', alpha = 0.5, show.legend = TRUE)



### Tornar gráfico interativo
ggplotly(graph_Algarve, tooltip = "text")
```

<br>

### ARS Açores

<br>

Na ARS Açores, pode-se verificar um pico inicial do Rt no dia 15 de março, no qual foi atingido um valor máximo de 8,5, e que coincide com o dia em que se registou o primeiro caso nesta ARS. Com o encerramento das escolas e com a declaração do Estado de Emergência nos dias 16 e 18 de março, respetivamente, os valores de Rt sofreram um decréscimo até atingir o valor mais baixo desde o início da pandemia (Rt = 0.156) no dia 15 de maio. A partir do final de maio, com o alívio de algumas medidas de restrição, nomeadamente com a retoma das ligações inter-ilhas (29 de maio), ocorreu um novo pico no dia 1 de junho. Este pico permite inferir que, mesmo com a testagem e/ou quarentena obrigatória de todos os passageiros que chegam às ilhas, não foi possível restringir a transmissão eficazmente. Desde então que o Rt tem vindo a sofrer várias oscilações, com os valores a variar constantemente entre 0.28 e 3.84, sendo que estas têm vindo a estabilizar mais recentemente. No entanto, o Rt mantém-se acima de 1, o que indica a presença de uma trasmissão ativa. 

<br>
```{r,fig.align='center', warning=FALSE, message= FALSE}
# Rt ARS Açores
Rt_nonparam_si6 <- 
    estimate_R(
        covid_pt_var$confirmados_var_acores, 
        method = "uncertain_si",
        config = sens_configs
    )

## Gráfico
#plot(Rt_nonparam_si6, legend = FALSE)

## Posterior sample Rt estimate
sample_windows6 <- seq(length(Rt_nonparam_si6$R$t_start))

posterior_R_t6 <- 
    map(
        .x = sample_windows6,
        .f = function(x) {
            
            posterior_sample_obj6 <- 
                sample_posterior_R(
                    R = Rt_nonparam_si6,
                    n = 1000, 
                    window = x
                )
            
            posterior_sample_estim6 <- 
                data.frame(
                    window_index = x,
                    window_t_start = Rt_nonparam_si6$R$t_start[x],
                    window_t_end = Rt_nonparam_si6$R$t_end[x],
                    date_point = covid_pt_var[covid_pt_var$t_start == Rt_nonparam_si6$R$t_end[x], "data"],
                    R_e_median = median(posterior_sample_obj6),
                    R_e_q0025 = quantile(posterior_sample_obj6, probs = 0.025),
                    R_e_q0975 = quantile(posterior_sample_obj6, probs = 0.975)
                )
            
            return(posterior_sample_estim6)
            
        }
    ) %>% 
    reduce(bind_rows)


## GRÁFICO GGPLOT
d_azo=data.frame(date=as.Date(c("2020-03-16", "2020-03-18","2020-03-26", "2020-05-17", "2020-11-09")), Evento = c("Encerramento das Escolas", "Estado de Emergência Nacional", "Confinamento Obrigatório de Passageiros", "Testagem e/ou Quarentena Obrigatória de Passageiros", "Estado de Emergência Nacional"))

graph_Açores <- ggplot(posterior_R_t6, aes(x = date_point, y = R_e_median)) +
  geom_line(colour = "palegreen4",  alpha = 0.5, size = 1, aes(group = 1, text = paste('Data: ', date_point,
                                                                                       '<br>Rt médio: ', R_e_median))) +
  geom_ribbon(aes(ymin = R_e_q0025, ymax = R_e_q0975), alpha = 0.15, fill = "palegreen3") +
  
  labs( title = " ARS Açores - Evolução do Número Efetivo Reprodutivo ao longo do tempo", size= 10,
        subtitle = "Fonte de dados: DGS ",
        x = "Data",
        y = "Nº de reprodução efetivo (Rt)"
  ) +
  
  theme_minimal() +
  
  theme(axis.title = element_text(size = 10, hjust = 0.5),
        plot.subtitle = element_text(size= 8),
        axis.title.x = element_text(size = 7),
        axis.title.y = element_text(size = 7),
        axis.text.x = element_text(angle = 60, hjust = 1)
  ) +
  
  scale_x_date(
    date_breaks = "2 weeks", labels = date_format("%b %d"),
    limits = c(min(covid_pt_var$data), max(posterior_R_t6$date_point))
  ) +
  
  scale_y_continuous(
    breaks = 0:ceiling(max(posterior_R_t6$R_e_q0975)),
    limits = c(0, 20)
  ) +
  
  geom_hline(yintercept = 1, colour= "grey65", alpha= 0.4) +
  geom_vline(xintercept = as.numeric(as.Date(c("2020-03-16", "2020-03-18","2020-03-26", "2020-05-17", "2020-11-09"))), linetype= c("twodash", "dotted", "solid", "dotdash", "dotted"), colour = "indianred4", alpha = 0.5) +
  geom_vline(data=d_azo, mapping =  aes(xintercept = date, linetype = Evento), size = 1, colour = 'indianred4', alpha = 0.5, show.legend = TRUE)


### Tornar gráfico interativo
ggplotly(graph_Açores, tooltip = "text")
```

<br>

### ARS Madeira

<br>

Tendo o gráfico abaixo como referência e analisando a evolução do Rt, verifica-se que, mesmo com medidas de restrição implementadas (quarentena obrigatória para todos os passageiros e declaração do Estado de Emergência) mais precocemente do que em outras ARS, estas não impediram a transmissão do vírus e foi atingido um pico (Rt = 9.56) no dia 21 de março. A partir desta data, os valores de Rt diminuíram até 0.087 registado no dia 17 de abril e voltando a aumentar de forma dramática para 5.45 (20 de abril). Este padrão repetiu-se várias vezes ao longo do tempo até meados de agosto e com valores cada vez mais elevados a partir do início do desconfiamento no dia 11 de maio. Desde meio de agosto que os valores de Rt apenas apresentam ligeiras flutuações, sem oscilações abruptas, mas maioritariamente acima de 1. 

<br>

```{r,fig.align='center', warning=FALSE, message= FALSE}
Rt_nonparam_si7 <- 
    estimate_R(
        covid_pt_var$confirmados_var_madeira, 
        method = "uncertain_si",
        config = sens_configs
    )

## Gráfico
#plot(Rt_nonparam_si7, legend = FALSE)

## Posterior sample Rt estimate
sample_windows7 <- seq(length(Rt_nonparam_si7$R$t_start))

posterior_R_t7 <- 
    map(
        .x = sample_windows7,
        .f = function(x) {
            
            posterior_sample_obj7 <- 
                sample_posterior_R(
                    R = Rt_nonparam_si7,
                    n = 1000, 
                    window = x
                )
            
            posterior_sample_estim7 <- 
                data.frame(
                    window_index = x,
                    window_t_start = Rt_nonparam_si7$R$t_start[x],
                    window_t_end = Rt_nonparam_si7$R$t_end[x],
                    date_point = covid_pt_var[covid_pt_var$t_start == Rt_nonparam_si7$R$t_end[x], "data"],
                    R_e_median = median(posterior_sample_obj7),
                    R_e_q0025 = quantile(posterior_sample_obj7, probs = 0.025),
                    R_e_q0975 = quantile(posterior_sample_obj7, probs = 0.975)
                )
            
            return(posterior_sample_estim7)
            
        }
    ) %>% 
    reduce(bind_rows)

## GRÁFICO GGPLOT
d_mad=data.frame(date=as.Date(c("2020-03-15", "2020-03-18", "2020-05-11", "2020-05-28", "2020-11-09")), Evento = c("Quarentena obrigatória para todos os passageiros", "Estado de Emergência Nacional", "Início do desconfinamento", "Obrigatoriedade de teste negativo e/ou quarentena para todos os passageiros", "Estado de Emergência Nacional"))

graph_Madeira <- ggplot(posterior_R_t7, aes(x = date_point, y = R_e_median)) +
  geom_line(colour = "palegreen4",  alpha = 0.5, size = 1, aes(group = 1, text = paste('Data: ', date_point,
                                                                                       '<br>Rt médio: ', R_e_median))) +
  geom_ribbon(aes(ymin = R_e_q0025, ymax = R_e_q0975), alpha = 0.15, fill = "palegreen3") +
  
  labs( title = " ARS Madeira - Evolução do Número Efetivo Reprodutivo ao longo do tempo", size= 10,
        subtitle = "Fonte de dados: DGS ",
        x = "Data",
        y = "Nº de reprodução efetivo (Rt)"
  ) +
  
  theme_minimal() +
  
  theme(axis.title = element_text(size = 10, hjust = 0.5),
        plot.subtitle = element_text(size= 8),
        axis.title.x = element_text(size = 7),
        axis.title.y = element_text(size = 7),
        axis.text.x = element_text(angle = 60, hjust = 1)
  ) +
  
  scale_x_date(
    date_breaks = "2 weeks", labels = date_format("%b %d"),
    limits = c(min(covid_pt_var$data), max(posterior_R_t7$date_point))
  ) +
  
  scale_y_continuous(
    breaks = 0:ceiling(max(posterior_R_t7$R_e_q0975)),
    limits = c(0, NA)
  ) +
  
  geom_hline(yintercept = 1, colour= "grey65", alpha= 0.4) +
  geom_vline(xintercept = as.numeric(as.Date(c("2020-03-15", "2020-03-18", "2020-05-11", "2020-05-28", "2020-11-09"))), linetype= c("dotdash", "solid", "twodash", "dotted", "solid"), colour = "indianred4", alpha = 0.5) +
  geom_vline(data=d_mad, mapping =  aes(xintercept = date, linetype = Evento), size = 1, colour = 'indianred4', alpha = 0.5, show.legend = TRUE)



### Tornar gráfico interativo
ggplotly(graph_Madeira, tooltip = "text")
```


<br>

## **Análise Comparativa entre Administrações Regionais de Saúde (ARS's)**
***

<br>

## Evolução do número de reprodução efetivo por ARS ao longo do tempo

<br>

```{r,fig.align='center', warning=FALSE, message= FALSE}
# Análise comparativa entre regiões

## Data frame com as regiões que começam no dia 7 de Março
regioes_Rt7 <- as.data.frame(cbind(posterior_R_t1$R_e_median, posterior_R_t2$R_e_median, posterior_R_t3$R_e_median, posterior_R_t6$R_e_median, posterior_R_t7$R_e_median))
names(regioes_Rt7) <- c("Norte", "Centro", "LVT", "Açores", "Madeira")
regioes_Rt7_tempo <- as.data.frame(cbind(posterior_R_t1$date_point, regioes_Rt7))
names(regioes_Rt7_tempo) <- c("Data","Norte", "Centro", "LVT", "Açores", "Madeira")

regioes_Rt7_tempo_melt <- reshape2::melt(regioes_Rt7_tempo, id.vars="Data")
names(regioes_Rt7_tempo_melt)[2:3] <- c("Regiões", "Rt_Médio")


## Data frame com as regiões que começam no dia 8 de Março
regioes_Rt4 <- as.data.frame(cbind(posterior_R_t4$R_e_median, posterior_R_t5$R_e_median))
names(regioes_Rt4) <- c("Alentejo", "Algarve")
regioes_Rt4_tempo <- as.data.frame(cbind(posterior_R_t4$date_point, regioes_Rt4))
names(regioes_Rt4_tempo) <- c("Data","Alentejo", "Algarve")

regioes_Rt4_tempo_melt <- reshape2::melt(regioes_Rt4_tempo, id.vars="Data")
names(regioes_Rt4_tempo_melt)[2:3] <- c("Regiões", "Rt_Médio")


regioes_Rt_tempo <- rbind(regioes_Rt7_tempo_melt, regioes_Rt4_tempo_melt)


## Fazer o gráfico de linhas
Rt_regioes_tempo_graph <- ggplot(regioes_Rt_tempo, aes(x = Data, y = Rt_Médio, color = Regiões, group=1)) +
  geom_point(aes(text = paste('Data: ', Data,
                              '<br>ARS: ', Regiões,
                              '<br>Rt Médio: ', Rt_Médio)), size = 0.1 ) +
  geom_line(size=0.5) +
  scale_color_discrete(labels = c("Norte", "Centro", "LVT", "Açores", "Madeira", "Alentejo", "Algarve")) +
  xlab("") +
  ylab("Rt Médio") +

  theme(legend.title = element_blank(),
        axis.text.y = element_text(size = 7),
        axis.text.x = element_text(size = 7)) +
  
  labs(title = "Evolução do Número de Reprodução Efetivo por região",
       x = "",
       y = "Incidência") +
  
  scale_x_date(
    date_breaks = "2 weeks", labels = date_format("%b %d"),
    limits = c(min(covid_pt_var$data), max(posterior_R_t7$date_point))) +
 
   scale_y_continuous(
    breaks = 0:ceiling(max(posterior_R_t7$R_e_q0975)),
    limits = c(0, NA)
  )
  
  
### Fazer com que gráfico seja interativo
ggplotly(Rt_regioes_tempo_graph, tooltip = "text") %>% 
  layout(yaxis = list(title = paste0(c(rep("&nbsp;", 20),
                                       "Rt Médio",
                                       rep("&nbsp;", 20),
                                       rep("\n&nbsp;", 2)),
                                     collapse = "")),
         legend = list(x = 1, y = 0))
```




### POSSÍVEIS CONCLUSÕES

As estimativas de R obtidas com nosso método são bastante sensíveis ao tamanho da janela deslizante sobre a qual as estimativas são calculadas. Janelas pequenas podem levar a estimativas altamente variáveis com intervalos amplos de credibilidade, enquanto janelas mais longas levam a estimativas suavizadas com intervalos de credibilidade mais estreitos.

Finalmente, nosso método faz várias suposições que se beneficiariam com a reiteração. 

Primeiro, aplicamos nosso método a séries temporais de início dos sintomas e usamos a distribuição de intervalo em série como uma aproximação para o perfil de infectividade ws. Mostramos nos Dados Suplementares que, para doenças para as quais a infecciosidade começa apenas no momento do início dos sintomas, com um perfil de infecciosidade após o início dos sintomas independente do período de incubação, isso leva a estimativas exatas, mas defasadas, do número de reprodução. Embora para muitas doenças, incluindo aquelas estudadas aqui, essa suposição seja sensata, ela não é válida para patógenos como a COVID19, para os quais a infecciosidade precede os sintomas.

Desvantagens/ Possiveis erros:
No entanto, esta abordagem pode levar a séries temporais de incidência suaves em comparação com a verdadeira incidência de infecção, uma vez que não leva em conta o periodo de incubaçao.
Em segundo lugar, presumimos que todos os casos foram detectados. Mostramos em um estudo de simulação que isso não deve afetar drasticamente as estimativas, desde que a proporção de casos assintomáticos e a taxa de notificação sejam constantes ao longo do tempo (Dados Suplementares). Como exemplo, um precursor inicial do método aplicado aqui foi usado para analisar séries temporais de incidência de poliomielite, em que aproximadamente 1 em 200 infecções era sintomática (33). Em algumas situações, é provável que a taxa de notificação mude ao longo do curso de uma epidemia, por exemplo, como resultado de uma melhor averiguação de casos ou definições de casos ou mudanças no comportamento de busca de cuidados de saúde ao longo do tempo. Se houver dados disponíveis sobre relatórios, é possível estender nosso método para levar em consideração as taxas variáveis de relatórios (6).
Partimos do pressuposto de que não houve casos importados, de forma que cada caso incidente poderia ser atribuído a um caso anterior na série temporal de incidência. No entanto, se os casos importados fossem identificados como tais, nosso método poderia ser facilmente adaptado para contabilizá-los, como foi feito em estudos anteriores usando outros métodos de estimativa (12, 34–36).
Finalmente, presumimos que a distribuição serial do intervalo foi constante ao longo da epidemia. No entanto, se houvesse dados independentes (por exemplo, de estudos de rastreamento de contato) sugerindo evidências de mudanças na distribuição de intervalo em série, nosso método poderia ser aplicado com diferentes distribuições de intervalo em série para diferentes períodos de tempo da epidemia.
Apesar dessas suposições, sentimos que a simplicidade do método que apresentamos aqui supera as limitações destacadas acima. 

facilitado pelo pacote R, que permite uma análise rápida das séries temporais de incidência de qualquer doença infecciosa dentro do escopo descrito acima e devem ser ferramentas valiosas para futuras investigações de surtos.



